臺灣高等法院刑事判決　　　　　　　　100年度上易字第873號
上　訴　人
即　被　告　陳友明
上列上訴人因家暴傷害案件，不服臺灣士林地方法院99年度易字
第379號，中華民國100年2月21日第一審判決（起訴案號：臺灣
士林地方法院檢察署99年度偵字第10439號），提起上訴，本院
判決如下：
    主  文
上訴駁回。
    事  實
一、陳友明係楊貴華配偶之兄，2人間具有家庭暴力防治法第3條
    第4款所定之家庭成員關係。陳友明、楊貴華於民國99年6月
    9日18時許，在臺北市士林區○○○街○段108巷2弄7號住處2
    樓之曬衣間內，因曬衣架使用問題互起爭執，陳友明遂基於
    傷害之犯意，與楊貴華互毆、扭打，因此致楊貴華受有前額
    瘀傷3×2公分、臉擦傷0.1×0.1公分、右前臂擦傷4×0.1公
    分、右手肘擦傷2×0.1公分、左食指擦傷0.3×0.3公分、左
    第4指擦傷0.2×0.1公分等之傷害。後楊貴華一度聽從公公
    陳再來之勸諭，不追究陳友明犯行，卻知悉陳友明仍向警提
    出刑事告訴（楊貴華被訴傷害部分，另經原審以簡易判決處
    刑審結確定），因而於同年月11日赴醫院驗傷，向警提出告
    訴，因而查悉上情。
二、案經楊貴華訴由臺北市政府警察局士林分局報告偵臺灣士林
    地方法院檢察署檢察官偵查起訴。
    理  由
壹、證據能力之認定
一、按被告以外之人於審判外之言詞或書面陳述，除法律有規定
    者外，不得作為證據，刑事訴訟法第159條第1項定有明文。
    本條項所謂「除法律有規定者外」，係指同法第159條之1至
    第159條之5及第206條等規定。又被告以外之人於審判外向
    法官所為之陳述，得為證據。被告以外之人於偵查中向檢察
    官所為之陳述，除顯有不可信之情況者外，得為證據，同法
    第159條之1亦有定明。再被告以外之人於檢察事務官、司法
    警察官或司法警察調查中所為之陳述，與審判中不符時，其
    先前之陳述具有較可信之特別情況，且為證明犯罪事實存否
    所必要者，得為證據，同法第159條之2也有明文。且上開所
    謂「顯有不可信性」、「特別可信性」之情況，係指由陳述
    者之外部客觀情況觀察其是否出於真意陳述、有無違法取其
    證述等情事，並非對其陳述內容之證明力如何加以論斷，二
    者之層次有別，不容混淆。查：
（一）證人陳再來與告訴人楊貴華於警詢中之證述，核均與審判
      中所為陳述相符，則該等證詞與審判中之證述在證據能力
      有無之判斷應屬相同，自無庸審究在外部客觀情況下是否
      有較可信之特別情況，應有證據能力。
（二）證人陳再來於本案審判外，在原審法院99年度暫家護字第
      158號暫時保護令事件審理中，於99年7月23日當庭向法官
      所為證述，揆諸上開說明，亦有證據能力。
二、按除顯有不可信之情況外，從事業務之人於業務上或通常業
    務過程所須製作之紀錄文書、證明文書得為證據，刑事訴訟
    法第159條之4第2款定有明文。查卷附之告訴人臺北市立聯
    合醫院陽明院區之驗傷診斷書1紙（偵查卷第25頁），乃醫
    師就其診斷治療病患結果，所出具之證明書，為從事醫療業
    務之醫師，據其業務上過程所製作之病歷紀錄轉錄而成之證
    明文書；又依醫師法第17條規定，醫師如無法令規定之理由
    ，不得拒絕診斷書之交付。且若出具與事實不符之診斷書，
    依同法第28條之4之規定，處新臺幣10萬元以上50萬元以下
    罰鍰，得併處限制執業範圍、停業處分1個月以上1年以下或
    廢止其執業執照；情節重大者，並得廢止其醫師證書，其處
    分非輕，醫師出具時當知所慎重，是前引驗傷診斷書之真實
    性極高，復無證據顯示該診斷書存有詐偽或虛飾情事而有顯
    不可信之情況，自仍屬本條項之證明文書，得作為證據。
貳、實體部分
一、訊據被告陳友明雖矢口否認有何傷害楊貴華之犯行，辯稱當
    日因曬衣架與楊貴華發生爭執，渠只有遭楊貴華打，並舉手
    阻擋，但沒有出手毆打楊貴華，楊貴華的傷是案發2日後才
    去驗的，不能證明渠有傷害犯行云云。然查，被告陳友明於
    99年6月9日18時許，在臺北市士林區○○○街○段108巷2弄7
    號住處2樓曬衣間內，與告訴人楊貴華因曬衣架使用糾紛起
    爭執，兩人相互動手互毆，被告陳友明出手毆打告訴人，致
    告訴人受有事實欄所述之傷害等情，已據告訴人於警詢及原
    審審理時證述明確，且證人即被告之父陳再來於警詢中已證
    稱：彼於99年6月9日下午6時許聽到樓上發生爭吵，上樓察
    看，見被告與告訴人用手打架，彼趕快到二人中間勸架等語
    明確（見偵查卷第23頁），彼於原審法院99年度暫家護字第
    158號暫時保護令事件審理中，也證稱案發當日上樓有看到
    被告與告訴人相互出手打架，彼稱聲請人（即本案被告）是
    男生力氣比較大，就把被告推開等語甚明（即同卷第73頁）
    ，而證人陳再來在原審審理時，雖距案發時間較遠，不記得
    被告與告訴人兩人出手有無接觸到對方身體而致打架，但仍
    記得渠等二人面對面，出手高舉在對方頭部附近要抓對方之
    情節，更當庭表演兩人手勢位置，其中告訴人楊貴華手高舉
    在被告臉部高度，被告手勢則向下，也在告訴人臉部高度無
    誤，且縱經被告質問證人，渠當日是否僅抵擋告訴人毆打而
    已云云，證人陳再來仍證實被告身高較高，手勢更在楊貴華
    舉手之上等情無訛（見原審易字第379號卷第22-25頁）。由
    此可見，身材高大之被告出手越過告訴人攻擊之手勢，仍往
    相對矮小之告訴人頭、臉部位揮去，絕非單純抵擋告訴人之
    攻擊而已，應有毆打告訴人成傷之故意無誤。另卷附臺北市
    立聯合醫院陽明院區之驗傷診斷書記載告訴人所受如事實欄
    所載之傷勢（見偵查卷第25頁），其位置也符合告訴人指訴
    與被告間互毆受傷之情節，應堪認為被告出手毆打所致。至
    於其上記載「左大腿瘀傷3×2公分、右小腿擦傷2.5 ×0.1
    ×0.1公分、左第4足趾擦傷0.2×0.2公分等傷害」部分，告
    訴人於原審已指明可能非被告故意所為，而係互毆中無意遭
    對方踩著所致，自不能認屬被告故意傷害所為，但也不因此
    減損該驗傷診斷書佐證告訴人指訴之可信性。至另該驗傷診
    斷書雖係告訴人於99年6月11日方赴醫院檢驗取證，但核距
    案發日不過2日，衡情所受瘀、擦傷等傷勢應仍難痊癒，且
    告訴人證稱當初互毆後，是聽公公陳再來之勸阻，稱家務事
    ，不要向警方陳訴，並會勸諭被告息事寧人，取消報案，才
    在家中房間歇息，未於當日趁被告向警方報案時，出來向到
    場之警方指訴被告傷害情節，兩日後，見被告未取消報案，
    為求自保才赴醫院驗傷等情明確（見原審卷第17頁），證人
    陳再來也證實當日有勸告訴人不要相告，趕快事情了結無誤
    （見原審卷第24頁），則告訴人遲至案發後2日方才驗傷之
    原因，與一般人對家庭暴力事件之初始反應並未相背，自也
    不能因此否認該驗傷診斷書就傷勢與被告犯行之因果關係的
    證明力。是故，被告於原審聲請傳訊案發當日到場員警，以
    資證明告訴人當日並未向到場員警陳述遭毆打情事，縱依聲
    請查明屬實，也難因此為被告有利之證明，核無調查之必要
    ，附此指明。又被告聲請調閱派出所監視錄影帶以證明告訴
    人案發當日精神很好、未因遭毆打而頭暈，然該監視錄影帶
    與本件待證事實無關，核無調閱之必要，應予駁回，附此敘
    明。綜上所述，被告傷害被害人之犯行事證明確，堪以認定
    ，應依法論科。
二、核被告所為，係犯刑法第277條第1項之傷害罪。被告對家庭
    成員即告訴人故意實施身體上不法侵害之家庭暴力行為，且
    成立刑法第277條第1項之傷害罪，當屬家庭暴力防治法第2
    條第2項所稱之家庭暴力罪。
三、原審認被告罪證明確，適用刑法第277條第1項、第41條第1
    項前段，刑法施行法第１條之１之規定，並審酌被告前未曾
    因犯罪經法院判罪處刑，有本院被告前案紀錄表在卷可稽，
    素行尚佳，渠與告訴人原為同居一棟房屋之旁系姻親，竟因
    曬衣架使用糾紛便相互大打出手，渠以徒手毆打告訴人成傷
    之手段，造成告訴人受有如事實欄所述之傷勢，犯罪後除飾
    詞否認外，更無視告訴人一再尋求和解之意願，顯無悔意，
    及被告警詢自陳高中畢業之智識程度等一切情狀，量處拘役
    40日，並諭知易科罰金之折算標準，復說明公訴意旨指稱告
    訴人所受左大腿瘀傷3×2公分、右小腿擦傷2.5×0.1×0.1
    公分、左第4足趾擦傷0.2×0.2公分等傷害部分，應不能認
    屬被告故意傷害犯行所為，已如前述，此部分既不能證明被
    告犯罪，原應為無罪之諭知，惟公訴意旨認此部分與前開論
    罪科刑部分屬同一傷害犯行之實質上一罪關係，爰不另為無
    罪之諭知。核其認事用法並無違誤，量刑亦屬妥適，被告上
    訴意旨仍執陳詞，否認犯罪，為無理由，其上訴應予駁回。
據上論斷，應依刑事訴訟法第368條，判決如主文。
本案經檢察官張啟彬到庭執行職務。
中    華    民    國   100    年    6     月    8     日
                  刑事第一庭審判長法  官   葉騰瑞
                                  法  官   彭政章
                                  法  官   莊明彰
以上正本證明與原本無異。
不得上訴。
                                  書記官   黃郁珊
中    華    民    國   100    年    6     月    8     日